臺灣高等法院高雄分院刑事判決
110年度交上訴字第95號
上  訴  人  
即  被  告  林煥倫


選任辯護人  黃俊嘉律師
            吳龍建律師
            陳秉宏律師
上列上訴人因公共危險等案件，不服臺灣橋頭地方法院109年度
交訴字第71號，中華民國110年9月10日第一審判決（起訴案號：
臺灣橋頭地方檢察署109年度偵字第2908號），提起上訴，本院
判決如下：
    主  文
上訴駁回。
丙○○緩刑伍年。並應接受法治教育伍場次。緩刑期間付保護管束
。 
    事  實
一、丙○○考領普通小客車駕照，於民國108年7月17日19時34分前
    某時許，在不詳之處所，以不詳之方式，施用第二級毒品甲
    基安非他命後（施用毒品部分，經觀察勒戒後，另經臺灣橋
    頭地方檢察署檢察官以108年毒偵字第1619號為不起訴處分
    ），明知施用毒品後，對於周遭事物之辨識、注意及控車能
    力均較降低，足以影響安全駕駛之能力，其客觀上亦能預見
    施用毒品後駕駛動力交通工具行駛於道路，可能因施用毒品
    之效果導致自身辨識、注意力及對車輛操控能力下降引發交
    通事故，衍生他人重傷之結果，竟仍基於服用毒品不能安全
    駕駛而駕駛動力交通工具之犯意，駕駛車牌號碼0000-00號
    自用小客車上路，並於同日19時34分許，沿高雄市岡山區介
    壽路快車道由東往西方向行駛，行經介壽路與健鷹南路交岔
    路口時，本應注意在劃有雙黃實線之分向限制線路段，不得
    跨越行駛至對向車道內，並應注意車前狀況，隨時採取必要
    之安全措施，而依當時天候晴、夜間有照明、柏油路面乾燥
    、無缺陷、無障礙物，亦無不能注意之情事，然其因服用毒
    品致精神、辨識、注意能力及行車操控能力皆受毒品效用影
    響而疏未注意，貿然跨越雙黃線，穿越對向快車道及慢車道
    ，衝向對向道路（即介壽路南側）邊緣。適有行人戊○○、丁○○夫婦依序沿介壽路南側路旁由東往西方向步行，丙○○所駕
    駛之前開自用小客車遂直接自後方追撞丁○○及戊○○，致戊○○
    及丁○○均因強大撞擊力而倒地不起，丙○○所駕車輛則衝撞路
    旁紐澤西護欄、石擋及燈桿後始停止前進，戊○○因而受有頭
    部外傷併外傷性腦出血、頸椎外傷合併1-2節滑脫之傷害；
    丁○○則受有頭部外傷伴蛛網膜下腔出血、左側股骨及左側髖
    臼骨折、左側脛骨骨折、左足跟壞死及全身多處挫傷之傷害
    。丁○○旋經送義大醫療財團法人義大醫院（下稱義大醫院）
    急救及手術，然因腦組織破壞致智力及記憶力退化無法恢復
    ，致其身體、健康受有重大不治或難治之重傷害。
二、丙○○肇事後，在其犯罪未被有偵查犯罪權限之公務員發覺前
    ，於上開肇事現場向據報前往處理之員警自首前揭施用毒品
    後駕車肇事犯行而接受裁判。
三、案經戊○○訴由高雄市政府警察局岡山分局報告臺灣橋頭地方
    檢察署檢察官偵查起訴。 
    理  由
一、證據能力：
    按被告以外之人於審判外之言詞或書面陳述，屬傳聞證據，
    原則上不得作為證據；惟按被告以外之人於審判外之陳述，
    雖不符刑事訴訟法第159條之1至第159條之4之規定，而經當
    事人於審判程序同意作為證據，法院審酌該言詞陳述或書面
    陳述作成時之情況，認為適當者，亦得為證據，刑事訴訟法
    第159條第1項、第159條之5第1項分別定有明文。查本判決
    所引用屬於傳聞證據之部分，均已依法踐行調查證據程序，
    且檢察官，及被告丙○○、辯護人於本院審理時，均明示同意
    有證據能力（見本院卷第166至169頁），本院審酌該等證據
    作成時情況，並無違法取證之瑕疵，且無顯不可信之情形，
    以之作為證據應屬適當，自均有證據能力。
二、認定犯罪事實所憑之證據及理由： 
㈠、上訴人即被告丙○○（下稱被告）坦承不諱，核與告訴人戊○○
    及告訴代理人甲○○於警詢、偵查及原審準備程序中證述相符
    （警卷第11至13、16至19頁、他字卷第5至7頁、偵卷第23頁
    、原審審交易卷第81頁、原審交易卷第110頁、原審交訴卷
    第63至64、135至136頁），復有高雄市政府警察局岡山分局
    道路交通事故現場圖、道路交通事故調查表（一）（二）-1
    、道路交通事故談話紀錄表、現場暨車損照片41張、監視器
    錄影光碟1片暨翻拍照片4張、車輛詳細資料報表、公路監理
    電子閘門證號查詢汽車駕駛人資料、義大醫院108年8月10日
    及108年8月24日診斷證明書、義大醫院109年5月11日義大醫
    院字第10900789號函、正修科技大學超微量研究料技中心10
    8年8月5日報告編號R0 0-0000-000號尿液檢驗報告、高雄市
    政府警察局岡山分局109年8月5日高市警岡分偵字第1097275
    2800號函暨所附110報案紀錄單、職務報告、毒品案件嫌疑
    犯尿液採證取號代碼對照表、長庚醫療財團法人高雄長庚紀
    念醫院109年9月17日長庚院高字第1090950596號函等件在卷
    可稽（警卷第9至10、20至21、24至28、30、34至57頁、偵
    卷第29頁、原審審交易卷第59、91至111、123至124頁）。
㈡、且本件警方於徵得被告同意後，於108年7月17日22時5分許採
    集其尿液送驗，其中安非他命及甲基安非他命濃度分別為14
    00、7430ng/ml，有前揭尿液檢驗報告及尿液採證取號代碼
    對照表在卷可稽，且被告於警詢時自陳於本案駕車前，確有
    施用甲基安非他命（原審審交易卷第103至104頁）；參以被
    告駕車行駛於道路，在無其他外力介入下，竟駛入對向車道
    自後方高速追撞告訴人戊○○、並丁○○2人，顯非正常之駕駛
    行為，可見被告確有因施用甲基安非他命，致其對於周遭事
    物之辨識、注意及控車能力已較平常狀況薄弱，而達於不能
    安全駕駛之情狀無訛。
㈢、按汽車在劃有分向限制線之路段，不得駛入來車之車道內；
    汽車行駛時，駕駛人應注意車前狀況，並隨時採取必要之安
    全措施；再汽車駕駛人吸食毒品、迷幻藥、麻醉藥品或其相
    類似管制藥品者，不得駕車，道路交通安全規則第94條第1
    項、第3項、第97條第1項第3款、第2項及第114條第3款分別
    定有明文。查被告考領有駕駛執照，並駕駛自用小客車上路
    ，對於前開規定自應知之甚詳，亦應確實遵守前開規定，而
    本案車禍發生當時當時天候晴、夜間有照明、路面以柏油鋪
    裝、乾燥無缺陷、無障礙物、視距良好，有前引道路交通事
    故調查報告表（一）在卷可憑，足認客觀上並無不能注意之
    情事，詎被告違反前開規定，於施用毒品後，駕駛自用小客
    車行駛於道路，復因其受體內受毒品藥效影響以致注意力及
    操控能力降低，因而駛入對向車道，復未能注意其車前行人
    戊○○、丁○○行進動態，以致其所駕駛之前開自用小客車
    自後撞擊戊○○、丁○○，其駕駛行為顯有過失無疑。
㈣、而告訴人戊○○因本件車禍因而受有頭部外傷併外傷性腦出血
    、頸椎外傷合併1-2節滑脫之傷害；另丁○○則受有頭部外傷
    伴蛛網膜下腔出血、左側股骨及左側髖臼骨折、左側脛骨骨
    折、左足跟壞死及全身多處挫傷之傷害，丁○○經送義大醫院
    ）急救及手術，然因腦組織破壞致智力及記憶力退化無法恢
    復，而經原審函詢其治療狀況，經長庚醫療財法人高雄長庚
    紀念醫院函覆以：陳女士於108年9月19日接受心理測驗結果
    顯示智力、記憶力退化；依病人病情評估，其有嚴重頭部外
    傷導致腦組織破壞之狀況，此屬不可逆之病灶，且後續(同
    年11月1日、同年12月16日、109年2月18日、109年4月14日
    及109年8月26日）之心理測驗結果均呈現病人有持續退化之
    現象，導致伊判斷能力與問題解決能力及自我照護能力均受
    嚴重影響，日常生活之行為均需仰賴他人協助下始能完成（
    例如吃飯、洗澡等等），且經評估未來續經治療恢復可能性
    極低，有長庚醫療財法人高雄長庚紀念醫院109年9月17日長
    庚院高字第1090950596號函及丁○○病情說明（原審審交易卷
    123至124頁）可參；且丁○○亦因此精神障礙或其他心智缺陷
    致不能為意思表示、受意思表示或辨識其意思表示之能力，
    而經高雄少年及家事法院宣告丁○○為受監護宣告之人，並認
    由戊○○、乙○○擔任共同監護人，有臺灣高雄少年及家事法院
    109年度監宣字第575號丁○○監護宣告民事裁定在卷可參（本
    院卷225至226頁），則丁○○之認知功能因腦傷而缺損，經治
    療仍無法恢復，而影響其生活功能，致其身體、健康受有重
    大不治或難治之重傷害。
㈤、按加重結果犯，以行為人能預見其結果之發生為要件，所謂
    能預見乃指客觀情形而言，與主觀上有無預見之情形不同，
    若主觀上有預見，而結果之發生又不違背其本意時，則屬故
    意範圍。次按，加重結果犯係指行為人就故意實行之基本犯
    罪行為，於一般客觀情況下可能預見將發生一定之結果，但
    因過失而主觀上未預見，致發生該加重之結果而言。亦即加
    重結果犯乃就行為人主觀上意欲實行之基本犯罪行為，及客
    觀上可能預見結果之發生，二者間因有相當因果關係存在，
    予以加重其刑之法律評價。就基本犯罪而言，為故意犯；對
    加重結果而言，則為過失犯。查服用毒品後會影響服用者之
    意識狀態，致其對於周遭事物之注意及反應能力均較平常狀
    況減弱，足以影響安全駕駛之能力，如於服用毒品後駕車，
    極易因注意力、反應力及駕駛操控力均受毒品作用影響而降
    低，導致車禍發生，甚且造成其他用路人受重傷或死亡之結
    果，此乃一般人通常所能知悉且客觀上所得預見之事，而被
    告依其智識程度、社會經驗，對於上揭情狀當無不知之理，
    客觀上應能預見倘其於服用毒品後駕車上路，極易肇致車禍
    發生，危及他人之生命、身體安全。是被告客觀上應能預見
    其他用路人可能因其服用毒品後駕車之行為發生重傷害結果
    之可能性，竟因心存僥倖，主觀上疏未預見及此，在其服用
    毒品之情形下，仍基於服用毒品後駕駛動力交通工具之犯意
    ，駕駛車輛上路，於行經前揭路段時，因疏未注意車前狀況
    ，且不得駛入來車之車道內；復因服用毒品後，對於周遭事
    物之辨識、注意及控車能力均降低，因而肇事致丁○○受有重
    傷，足認被告服用毒品後駕車行為與丁○○受重傷之結果間，
    具有相當因果關係，自應就所發生之重傷害之加重結果，負
    其罪責。
㈥、綜上，堪信被告所為之自白確與事實相符。是本件事證已臻
    明確，被告犯行洵堪認定，應予依法論科。
三、論罪：　　
㈠、被告本案行為後，刑法第185條之3於111年1月28日經總統修
    正公布，於同年月30日施行，修正前第1項規定，駕駛動力
    交通工具而有第1款至第3款之情形之一者，處2年以下有期
    徒刑，得併科20萬元以下罰金，修正後提高為3年以下有期
    徒刑，得併科30萬元以下罰金；【第2項】原規定：因而致
    人於死者，處3年以上10年以下有期徒刑；致重傷者，處1年
    以上7年以下有期徒刑，修正為：因而致人於死者，處3年以
    上10年以下有期徒刑，得併科2百萬元以下罰金；致重傷者
    ，處1年以上7年以下有期徒刑，得併科1百萬元以下罰金，
    均增加得併科罰金刑之處罰，比較修正前後規定，修正後規
    定並未有利於被告，依刑法第2條第1項規定，自應適用被告
    行為時即修正前刑法第185條之3第2項後段規定論處。核被
    告所為，係犯修正前刑法第185條之3第2項後段之服用毒品
    不能安全駕駛動力交通工具致人重傷罪、刑法第284條前段
    之普通傷害罪。起訴意旨就丁○○部分，認係犯刑法第185條
    之3第1項第3款之服用毒品不能安全駕駛動力交通工具罪及
    同法第284條前段之普通傷害罪，惟業經公訴檢察官當庭更
    正起訴法條（原審交易卷99頁），自無庸依刑事訴訟法第30
    0條規定變更起訴法條，併予敘明。
㈡、被告以一服用毒品致不能安全駕駛而未注意致跨越雙黃線及
    未注意車前狀況致肇事之行為，致告訴人戊○○受有普通傷害
    、丁○○受有重傷害，為一行為觸犯數罪名，應依刑法第55條
    想像競合之規定，從一重之修正前刑法第185條之3第2項後
    段服用毒品致不能安全駕駛因而致人重傷罪論斷。
四、刑之減輕事由：
    被告於發生本件交通事故後，於所犯本件犯行被有偵查犯罪
    權限之警務人員發覺前，即主動向前往現場處理之員警坦承
    肇事，此有高雄市政府警察局道路交通事故肇事人自首情形
    紀錄表及員警陳俞學提出之職務報告在卷可佐（警卷第29頁
    、原審審交易卷第97頁），另參酌被告於警詢時就駕車上前
    有施用毒品乙節亦坦承不諱（原審審交易卷第103至104頁）
    ，已如前述，被告既對本案施用毒品後駕車上路及肇事致人
    受傷等犯行均已自首，爰依刑法第62條前段規定減輕其刑。
     
五、原審認被告罪證明確，因而適用刑法相關規定，並審酌被告
    被告於服用毒品後，在注意力及控制力均受毒品影響，仍駕
    駛自用小客車行駛於公眾往來之道路，且未妥適安全駕駛而
    衝向對向車道，駕駛疏失情節重大，對於個人及公眾往來安
    全均造成嚴重危害，並肇致告訴人戊○○、及丁○○分受有前揭
    傷害，其中丁○○受有不可回復之傷勢，日後均仰賴家人照護
    ，告訴人所受損害非輕；惟考量被告坦承犯行，並已賠償新
    臺幣（下同）57萬餘元（強制險部分另賠償17萬餘元、特別
    補償基金200萬元），然因兩造對賠償數額差距過大，而不
    為告訴人所接受，致未能達成和解，難謂被告全然無誠和解
    ；暨其前無犯罪紀錄之素行、國中畢業之學歷、離婚，與前
    妻共同撫養未成年子女二名、經營海產店，月收入約3萬元
    、前於104年因舌癌接受手術等智識程度、家庭生活、經濟
    及健康狀況等情，並審酌告訴代理人量刑之意見等一切情狀
    ，量處處有期徒刑1年9月。經核原判決認事用法，核無不合
    ，量刑亦已斟酌刑法第57條各款所列情狀，而未逾越法定範
    圍，亦未濫用其職權，應屬適當。被告上訴意旨，請求從輕
    量刑，為無理由，應予駁回。又原審雖未及為新舊法之比較
    ，然縱經比較適用結果，仍應適用修正前刑法第185條之3第
    2項後段規定，與原審認定者相同，對於被告本案適用法律
    之結果，實質上並無不同，原審未及比較適用對判決不生影
    響，無庸以此為理由撤銷改判，附此說明。
六、按「受二年以下有期徒刑、拘役或罰金之宣告，而有下列情
    形之一，認以暫不執行為適當者，得宣告二年以上五年以下
    之緩刑，其期間自裁判確定之日起算：未曾因故意犯罪受
    有期徒刑以上刑之宣告者。前因故意犯罪受有期徒刑以上
    刑之宣告，執行完畢或赦免後，五年以內未曾因故意犯罪受
    有期徒刑以上刑之宣告者。」刑法第74條第1 項定有明文。
    本院審酌被告前未有任何犯罪前科，前已述及，堪認素行尚
    佳；於施用毒品後仍駕車肇生車禍，導致各受有如上所述之
    傷害、重傷害，所為雖均甚為不該，惟其犯後終能全然坦認
    犯行，堪認非無深切反省自身所為非是之意，且其就施用毒
    品後駕車肇事部分，犯後與告訴人戊○○以13萬元、及丁○○之
    法定代理人戊○○、乙○○以187萬8000元達成調解，並已經全
    數給付完畢，並告訴人戊○○、丁○○之法定代理人乙○○等均同
    意給予被告緩刑之宣告，有本院111年4月14日111年度交附
    民移調字第13號調解筆錄，可見其確已盡力彌補自己所造成
    之損害，是以，本院認經此偵、審程序，被告應已知所警惕
    ，而無再犯之虞，是其前開所受宣告之刑罰應尚暫無執行之
    必要，茲為緩刑5 年之諭知。再本院考量雖被告前開所受宣
    告之刑罰尚暫無執行之必要，惟為期被告能記取教訓並建立
    正確之法治觀念，乃依其犯罪情節，依刑法第74條第2 項第
    8 款規定諭知其應接受法治教育5 場次，復依刑法第93條第
    1 項第2 款規定，諭知其於緩刑期間付保護管束。　　
據上論結，應依刑事訴訟法第368 條，判決如主文。
本案經檢察官陳俊宏提起公訴，檢察官劉玲興到庭執行職務。
中　　華　　民　　國　　111 　年　　5 　　月　　19　　日
                    刑事第三庭  審判長法  官  吳進寶 
                                      法  官  方百正  
                                      法  官  陳億芳
以上正本證明與原本無異。
如不服本判決應於收受本判決後20日內向本院提出上訴書狀，其
未敘述上訴理由者，並得於提起上訴後20日內向本院補提理由書
狀（均須按他造當事人之人數附繕本）「切勿逕送上級法院」。
中　　華　　民　　國　　111 　年　　5 　　月　　19　　日
                                      書記官  陳慧玲
附錄本判決論罪科刑法條：
修正前中華民國刑法第185條之3
駕駛動力交通工具而有下列情形之一者，處二年以下有期徒刑，
得併科二十萬元以下罰金：
一、吐氣所含酒精濃度達每公升零點二五毫克或血液中酒精濃度
    達百分之零點零五以上。
二、有前款以外之其他情事足認服用酒類或其他相類之物，致不
    能安全駕駛。
三、服用毒品、麻醉藥品或其他相類之物，致不能安全駕駛。
因而致人於死者，處三年以上十年以下有期徒刑；致重傷者，處
    一年以上七年以下有期徒刑。
曾犯本條或陸海空軍刑法第五十四條之罪，經有罪判決確定或經
緩起訴處分確定，於五年內再犯第一項之罪因而致人於死者，處
無期徒刑或五年以上有期徒刑；致重傷者，處三年以上十年以下
有期徒刑。
中華民國刑法第284條
因過失傷害人者，處1年以下有期徒刑、拘役或10萬元以下罰金
：致重傷者，處3年以下有期徒刑、拘役或30萬元以下罰金。